臺灣板橋地方法院刑事判決　　　　　　　93年度交訴字第17號
公　訴　人　臺灣板橋地方法院檢察署檢察官
被　　　告　甲○○
　　　　　　　　　　　號二樓
上列被告因公共危險等案件，經檢察官提起公訴（92年度偵字第
20959 號），本院判決如下：
    主  文
甲○○因過失傷害人，處有期徒刑伍月；又駕駛動力交通工具肇
事，致人受傷而逃逸，處有期徒刑壹年；應執行有期徒刑壹年參
月。
    事  實
一、甲○○於民國91年5 月28日下午9 時10分許，駕駛車牌號碼
    ＨＦ-4310 號自小客車，沿臺北縣板橋市○○路由莒光路往
    文化路方向行駛至臺北縣板橋市○○路三號前，明知汽車行
    駛中欲超越前車時，應於前車左側保持半公尺以上之間隔、
    行駛時並應注意兩車併行之間隔，並隨時採取必要之安全措
    施，而依當時情形，天候晴，雖是夜間但有路燈照明，路面
    乾燥，無障礙物，並無不能注意之情事，竟疏於注意未保持
    安全間隔，貿然由後超越前行，致其所駕駛之車輛右後方輪
    胎上方車側擦撞丁○○所騎乘亦沿台北縣板橋市○○路同向
    行駛、後附載有其女辛○○、其友人庚○○之女乙○○車號
    ＥＧＢ-319號之輕型機車尾端，致使該輕型機車失去平衝而
    人車倒地，丁○○因而受有左手前臂及肘部挫傷合併血腫等
    傷害、辛○○受有頭部外傷左膝擦傷、臉部撕裂傷等傷害，
    乙○○受有左側頭皮嚴重撕裂傷等傷害，甲○○明知自己肇
    事，本應停車查看、救護，竟未報警，亦未將丁○○、辛○○及乙○○送醫治療或提供任何救護措施，而基於肇事逃逸
    之犯意，即開車駛離現場。嗣經路人及丁○○記下ＨＦ-431
    0 車號報警後循線查獲。
二、案經告訴人丁○○、乙○○之法定代理人庚○○訴由台北縣
    政府警察局海山分局報告台灣板橋地方法院檢察署檢察官偵
    查起訴。
    理  由
一、訊據被告甲○○矢口否認上揭犯行，辯稱：我根本沒有擦撞
    丁○○所騎乘之機車，所以沒有肇事逃逸，91年5 月28日21
    時10分，我曾開車載老婆、孫子經過板橋莒光路，開的是HF
    -4310 號MARCH 藍色小客車，由莒光路往文化路方向行駛，
    車速約每小時30公里左右，是派出所的員警通知我，說有人
    告我肇事逃逸，所以我就到派出所來接受警方酒測及照相，
    我行車經過該路段並沒有發現有人跌倒，我的車輛左邊有刮
    痕，那個是在我家附近停車場刮到的，警察繪製之現場圖與
    事實不符，當時停下來是要等紅綠燈，停在紅綠燈前幾秒鐘
    ，還有一輛轎車停在我前面云云。經查：
（一）上開肇事經過業據告訴人丁○○先後指稱：我當時是騎機
      車載二個小孩，後面來了一部自小客車，我被自小客擦撞
      跌倒在地，而該自小客車沒有停下來，約行駛三十公尺左
      右才停下來，但沒有搖下車窗，只是往後看，因路人太多
      要圍他的車，故對方立即將車子開走，擦撞我的是HF-431
      0 號自小客車，顏色是藍色的，MARCH 牌的自小客，因開
      車的人沒有搖下車窗，也沒有下車，所以我沒有看到駕駛
      ，我騎EGB-319 號輕機車，當時的行駛方向是由板橋市○○路往文化路方向行駛，車速約20公里，擦撞我的車與我
      同方向行駛，由莒光路往文化路方向行駛，當時騎車騎在
      最靠路邊，被告由後面擦撞到我，我車倒下，小孩子往路
      外緣倒，我倒在路的內線，我是左手受傷，而另二個小孩
      一個是頭頂受傷縫了二十幾針，另一個是嘴唇擦傷，我女
      兒是下巴受傷，乙○○是頭部受傷縫了二十幾針，當時很
      匆忙，有路人幫我記下車號，我送醫她就走了，我是由莒
      光路往文化路方向行進，道路交通事故調查報告表上的方
      向是錯誤的，警方把我倒地位置畫顛倒了等語（詳參92年
      度偵字20959 號卷第22頁、第23頁、第27-30 頁、92年度
      核退字第9341號卷第10頁、第11頁、第13頁）。並有台北
      縣立板橋醫院診斷證明書在卷足稽。被告於本院審理時對
      告訴人丁○○於警詢及檢察官偵查時所為之上開指述並未
      就證據能力為爭執，聲明異議，視為同意作為證據，且按
      刑事訴訟法第一百五十九條之一至之五所稱「被告以外之
      人」，依立法理由所載，包括「共同被告、共犯、被害人
      、證人等」，並不限於證人，而刑事訴訟法第一百八十六
      條復規定「證人應命具結」，就證人以外之人並無命具結
      之規定，是告訴人於審判中所為被害經過之陳述，雖因形
      式上其非立於證人之地位而未具結，但既係陳述親身體驗
      之被害經過，並非傳聞證據，縱令其未能依法受交互詰問
      ，仍符合直接審理及言詞審理之原則，應具有證據能力，
      此並有最高法院52台上1300號判例意旨及92年8 月刑事訴
      訟新制法律問題研討結果可資參照。是告訴人丁○○上開
      指述自得為證據，附此敘明。
（二）再查，證人己○○○於本院審理時證稱：當時有聽有人呼
      叫聲及孩子哭的聲音，並看到有人流血，有個女生也流血
      ，我們就趕緊出去救援，出去看之前有聽到碰撞聲，當時
      那女的（指告訴人丁○○）講一個車號很清楚，不是對著
      我說的，是大叫那個車號，然後指著那輛車子，在我們前
      面沒有很長的距離停了一輛暗色的車子，停的比較旁邊，
      橫跨在白邊線上，因為那個女的很大聲叫，我是先站在騎
      樓那邊看了一下，看有一輛暗色車子，我沒有看到車號，
      但告訴人一直比那輛車並說出號碼，我才走到事故現場，
      我往前看車子就在前面很近，車子不是停在紅綠燈口，也
      不是道路的雙黃線邊，也沒有靠近停止線，那車子很快就
      走了，因為那個地方很快就聚集了很多人，之間並無看到
      其他車子經過等語證述明確。證人戊○○亦證稱：當時我
      去修手機跟老闆講話時聽到「碰」一聲，我馬上就走出去
      ，看見一位女性駕駛倒在地上，兩個小孩在哭，我問人有
      沒有怎麼，她說他手斷掉，並講一個車號，我說沒關係，
      你記車號，我幫你照顧小孩，我往前看右邊有輛深色車子
      ，停在橫跨白色邊線、不是道路中間，這之間除機車外沒
      有看到其他汽車，記得當時是有路人記下車號有處理這樣
      等語歷歷（詳參本院卷第146 頁、第148 頁、152 頁至第
      156 頁、第208 頁、第211 頁至第213 頁）。上開證人就
      告訴人丁○○機車倒地後指著車子並講車號，車子停靠之
      位置均非停在紅綠燈口等情節，核相符合，且事故後一、
      二小時警方即依據路人及告訴人丁○○之所提供之車牌號
      碼查車籍資料找到被告，電話聯絡被告開車前往派出所就
      車輛進行拍照採證及對被告進行酒精測試，而被告車輛確
      於右後輪上方車側有擦痕之情，並有現場照片卷附足稽，
      本院並依職權前往現場履勘、測量汽車擦痕高度離地約有
      85公分，而機車後方尾端高度離地約83至85公分，機車倒
      地於車道白邊線附近等情，復有現場履勘之勘驗筆錄、相
      片及本院現場圖存卷可按，被告對此現場圖、勘驗筆錄、
      相片並未表示異議，另車輛右輪上方車側之擦痕為新擦痕
      之情，亦據證人即據報處理本件事故之警員丙○○證述歷
      歷在卷（詳參本院卷第215 頁、第219 頁），而上開被告
      駕駛之車輛右後輪上方車側之擦痕其高度與告訴人丁○○
      所騎乘之機車後方尾端之高度亦大致相符約85公分之情，
      並有上開本院勘驗筆錄及履勘之現場照片可參，參諸被告
      自承確於91年5 月28日晚間9 時10分許，駕駛車牌號碼Ｈ
      Ｆ-4310 號自小客車，行駛至臺北縣板橋市○○路三號前
      等語如前，是就告訴人丁○○機車倒地瞬間，適有被告所
      駕駛之車輛行經該處，其後被告車輛並有新的擦痕產生，
      該擦痕之高度復又與機車尾端高度相符等跡證參照觀之，
      足證被告駕駛汽車行經上揭時、地確有與告訴人丁○○之
      機車擦撞之情，洵屬無疑。被告辯稱：擦痕在左邊是在家
      附近停車場刮到的，右邊之擦痕也是舊的，沒有與人擦撞
      云云，應與事實不符，難以憑信。
（三）復查，按汽車行駛時，駕駛人應注意兩車併行之間隔，並
      隨時採取必要之安全措施。再按汽車行駛時後行車超越前
      行車時應於前車左側保持半公尺以上之間隔。此交通安全
      規則第94條第3 項、第101 條第6 款分別定有明文。查本
      件事故現場屬雙向單線道，無快慢車道之劃分，車道邊劃
      有機車停車格，事故當時天候晴，夜間有照明，路面狀況
      乾燥、無缺陷，而本件機車倒地、機車後視鏡散落之位置
      ，均位於道路之邊線旁且事故現場道路邊線接近騎樓處劃
      有機車停車格，事故現場機車停車格並停滿機車等情，已
      據證人戊○○據證述歷歷在卷（詳參本院卷第153 頁、第
      20 8頁），復有本院現場履勘相片足稽。而告訴人丁○○
      遭擦撞後即倒下，有發出大聲響，證人戊○○因擔心是自
      己停放之機車遭撞擊隨即衝出來處理之情，亦據證人戊○○證述在卷（同上本院卷），堪信告訴人丁○○騎乘機車
      遭被告駕駛之車輛撞擊後並未有其他外力加入隨即倒下無
      疑，是告訴人丁○○顯係沿白邊線在車道接近外側處行駛
      ，否則自不可能遭擦撞即倒下於白邊線旁之理，亦證告訴
      人丁○○有依交通安全規則之規定行駛無疑，被告駕駛車
      輛行駛本應注意兩車之間隔，超越前車時並應保持半公尺
      以上之間隔，且當時天候晴，雖屬夜間然有照明，路面乾
      燥，無障礙物，被告無不能注意之情事，竟疏未注意及此
      ，貿然從後前行，造成右後輪上方擦撞告訴人丁○○所騎
      乘之機車後方尾端，顯見其未保持行車應有之間隔，應無
      疑義，並造成告訴人丁○○所騎乘之機車倒地，丁○○受
      有左手前臂及肘部挫傷合併血腫等傷害、辛○○受有頭部
      外傷左膝擦傷、臉部撕裂傷等傷害，乙○○受有左側頭皮
      嚴重撕裂傷等傷害，此復有上開傷單存卷可按，可證被告
      顯有過失，且查，丁○○等人係因本件車禍而受傷，被告
      之過失行為與告訴人丁○○等受傷間自有相當因果關係，
      洵堪認定。
（四）又查，證人己○○○雖證稱：我沒有看到車號，不確定看
      到停的比較旁邊，橫跨在白邊線上的車子車號就是告訴人
      丁○○所記之車號等語。證人戊○○亦證稱：沒有記車號
      等語。惟證人己○○○復證稱：當時那女的（指告訴人丁○○）講一個車號很清楚，不是對著我說的，是大叫那個
      車號，然後指著那輛車子，在我們前面沒有很長的距離停
      了一輛暗色的車子，停的比較旁邊，橫跨在白邊線上，車
      子不是停在紅綠燈口，也不是道路的雙黃線邊，也沒有靠
      近停止線，那車子很快就走了，因為那個地方很快就聚集
      了很多人，之間並無看到其他車子經過等語證述明確。證
      人戊○○並證稱：當時我往前看右邊有輛深色車子，車子
      停在橫跨白色邊線，不是道路中間，所以可以確定不是等
      紅燈之狀態，這之間除機車外沒有看到其他汽車等語歷歷
      （詳參本院卷第146 頁、第209 頁、第212 頁）。是依據
      證人己○○○、戊○○所證告訴人丁○○遭擦撞後所指之
      肇事車輛當時停下來之位置，不是停在紅綠燈口，也沒有
      靠近停止線，停的比較旁邊，復參之，被告於本院審理中
      自承其行至莒光路、文化路口，欲左轉返家（參見本院卷
      第222 頁），又欲左轉之車輛於路口停等紅綠燈時依常情
      均會緊靠分向線之內側車道內，豈有橫跨外側道路邊線停
      等之理，是被告辯稱當時停車在該處係為停等紅綠燈，還
      有一輛轎車在伊前面云云，顯與事實不符，其當時顯然並
      不是在等紅綠燈而停車，應堪信實。再者，事故後警方依
      據告訴人丁○○之所提供之車牌號碼查車籍資料，找到的
      係ＨＦ-4310 號自小客車，被告亦自承當時有駕駛該車行
      經上開路段，顯見證人己○○○、戊○○所目視前面旁邊
      之車輛即是被告所駕駛之車輛無訛，此益証被告所辯，當
      初停下來是等紅綠燈云云，不足採信。而事故發生當時有
      「碰」的聲響產生之情，已據證人己○○○、戊○○、壬○○等人證述明確在卷，雖此究係汽機車碰撞之聲音或機
      車倒地之聲音之情，證人己○○○、壬○○等人均不能判
      斷，固或有疑，惟從事後之汽車擦痕觀之，縱非因汽機車
      碰撞產生大的聲響，然被告為汽車駕駛人自己車輛有擦撞
      機車，並因此產生擦痕焉有不知情之理，且縱使「碰」的
      聲音係因機車倒地造成之聲響，但擦撞後機車隨即倒下，
      被告身為汽車駕駛本即應注意行車之各種狀況，自無從委
      為不知，況當時告訴人丁○○喊很大聲，有很多人圍過來
      等情，復據證人己○○○證述如前，而被告將車停在旁邊
      有轉頭之動作之情，亦據證人戊○○證述明確在卷（詳參
      本院卷第153 頁），堪信被告應知悉肇事之情，洵無疑義
      。被告明知自己肇事，卻沒有報警，亦未將丁○○、辛○○及乙○○送醫治療或提供任何救護措施之情，已據上開
      證人證述如前，並有台北縣警察局「偵辦交通事故案件『
      涉嫌人是否自首』調查表」載明肇事逃逸等語存卷可按。
      是被告基於肇事逃逸之犯意，離開現場，亦堪信實。
（五）綜上，被告所辯前情顯均不足採信，本件事證明確，被告
      犯行堪以認定。另告訴人丁○○雖指稱肇事車輛擦撞我的
      機車後有停下來，再倒車輾到我的手臂後往前行駛等語。
      雖告訴人提出之傷單顯示左前臂有壓榨傷之傷勢，告訴人
      丁○○之手臂固有因機車遭擦撞後摔倒遭壓到造成左手前
      臂及肘部挫傷合併血腫等傷害，惟事故現場相片顯示並無
      煞車之痕跡，證人戊○○於本院審理時亦證稱：並未聽聞
      告訴人丁○○有說到機車遭撞到後有往回倒車壓過手臂之
      情節等語（詳參本院卷210 頁），且事故後隨即跑到肇事
      現場之證人戊○○、己○○○亦均未證述肇事車輛有停下
      來後又倒車之情節，是顯無積極證據證明被告有另一倒車
      之行為，應堪信實，告訴人丁○○此部分之指述，自難認
      定，附此敘明。
二、核被告所為，係犯刑法第284 條第1 項前段之過失傷害罪及
    同法第185 條之4 肇事致人受傷而逃逸罪。被告一駕車行為
    致3 人受傷，其一行為觸犯數罪名，為想像競合犯，應從一
    重過失傷害罪處斷，被告所犯過失傷害罪及肇事致人受傷而
    逃逸罪，犯意各別，行為互殊，應分論併罰。爰審酌被告因
    未盡駕駛之注意義務，過失程度輕重，駕駛態度粗莽，肇事
    後猶置被害人於不顧，逃逸離去，自私怯懦，漠視他人權益
    之狀，甚為顯然，尤為可訾，應予非難，兼衡被害人傷勢、
    被告素行、智識程度、行為所生危害等一切情狀，公訴人雖
    就駕車逃逸之部分求處有期徒刑二年，本院認以量處如主文
    所示之刑為宜，並定其應執行之刑，資為懲儆。
據上論斷，應依刑事訴訟法第299 條第1 項前段，刑法第284 條
第2 項前段、第185 條之4 、第55條、第51條第5 款，罰金罰鍰
提高標準條例第1 條前段，判決如主文。
本案經檢察官蘇楊旭到庭執行職務。
中　　華　　民　　國　　94　　年　　6 　　月　　1 　　日
          交通法庭  審判長法  官  李釱任
                          法  官  白光華
                          法  官  徐子涵
上正本證明與原本無異。
如不服本判決，應於判決送達後十日內向本院提出上訴狀 (應附
繕本)。
                          書記官  彭麗紅
中　　華　　民　　國　　94　　年　　6 　　月　　3 　　日
※附錄本案論罪科刑法條全文※
刑法第二百八十四條：
因過失傷害人者，處六月以下有期徒刑、拘役或五百元以下罰金
。致重傷者，處一年以下有期徒刑、拘役或五百元下罰金。
從事業務之人，因業務上之過失傷害人者，處一年以下有期徒刑
、拘役或一千元以下罰金。致重傷者，處三年以下有期徒刑、拘
役或二千元以下罰金。刑法第一百八十五條之四：
駕駛動力交通工具肇事，致人死傷而逃逸者，處六月以上五年以
下有期徒刑。
